【裁判字號】    90,台上,5634
【裁判日期】    900913
【裁判案由】    貪污等
【裁判全文】
最高法院刑事判決                                九十年度台上字第五六三四號
    上  訴  人  甲○○
    選任辯護人  蔡順居律師
右上訴人因貪污等罪案件，不服台灣高等法院台中分院中華民國九十年五月九日第二
審判決（九十年度上訴字第二一二號，起訴案號：台灣南投地方法院檢察署八十九年
度偵字第一九○五號），提起上訴，本院判決如左：
    主  文
上訴駁回。
    理  由
一、貪污（侵占公有財物）部分：
按刑事訴訟法第三百七十七條規定，上訴於第三審法院，非以判決違背法令為理由，
不得為之。是提起第三審上訴，應以原判決違背法令為理由，係屬法定要件。如果上
訴理由狀並未依據卷內訴訟資料，具體指摘原判決不適用何種法則或如何適用不當，
或所指摘原判決違法情事，顯與法律規定得為第三審上訴理由之違法情形，不相適合
時，均應認其上訴為違背法律上之程式，予以駁回。本件原判決維持第一審論處上訴
人甲○○受公務機關委託承辦公務之人，侵占公有財物罪刑之判決，駁回其於第二審
此部分之上訴。已敘明上訴人係南投縣竹山鎮農會（下稱竹山鎮農會）食鹽倉庫管理
員；竹山鎮農會受前台灣省政府糧食局南投管理處（下稱南投糧管處）委託代為保管
行政院農業委員會所儲備之高級精鹽（下稱儲備鹽），上訴人為受公務機關委託承辦
保管儲備鹽公務之人，乃意圖為自己不法之所有，於民國八十八年十月間某日，將其
代管之公有儲備鹽一千包之其中二百八十四包（價值新台幣九萬二千零十六元），予
以侵占入己，私自售賣予不詳姓名之人。迨同年十一月一日，經南投糧管處派員盤點
時發覺，上訴人始於同月二日及三日補繳入帳等情。係依憑證人張允惠、莊連吉、賴
進發、林幸村、陳純等人之證言，並綜合食鹽查核清冊、銷售食鹽盤存表、竹山鎮農
會公糧委託倉庫合約、委託業務保證書、食用鹽購銷登記簿、行政院農業委員會第二
辦公室函等全部卷證資料，為其所憑之證據及認定之理由。復以上訴人否認犯罪所持
之辯解為不可採；證人許福助、葉三娘、黃松雄等人之證言及林幸村嗣後翻異之詞，
均不足為其有利之證明，於理由內說明及指駁綦詳。所為論敘，俱有卷存證據資料可
資覆按，從形式上觀察，並無違背法令之情形存在。按證人在偵查中或審判中，已經
合法訊問，其陳述明確別無訊問之必要者，不得再行傳喚，為刑事訴訟法第一百九十
六條所明定。查證人張允惠、陳純除警訊中之供述外，復分別於偵查及第一審審理中
，先後到庭陳述明確；原判決對於該二證人所為之陳述，已說明其取捨論斷之理由，
而就張允惠製作之清查報告表上關於鹽包數量及其日期登載之緣由，暨上訴人嗣後補
繳者係其所侵占之精鹽價款，併詳予闡述論列。原審未依上訴人之聲請，再行傳喚張
允惠、陳純訊問此等事項，稽之前開規定，自無不合。雖原判決漏未說明不予傳喚之
理由，僅其訴訟程序稍嫌疏略，但於判決顯無影響，不得據為第三審上訴之合法理由
。又原判決認定八十八年十一月一日盤點時之帳面結存數量，南投糧管處所有之儲備
鹽為一千包，竹山鎮農會所有之供銷鹽為四百六十九包，但現場僅剩七百十六包，亦
已詳引其憑以認定之證據，並敘明盤點當日「帳載結存數量為儲備鹽一千包，供銷鹽
四百六十九包，計一千四百六十九包，扣除現場清點包數為七百十六包，短少儲備鹽
及供銷鹽共七百五十三包，再扣除短少之儲備鹽二百八十四包，則短少之供銷鹽為四
百六十九包」（見原判決第五面第十七行至第六面第二行），與事實之認定殊無不符
。而其事實欄所載「現場僅剩七百十六包高級精鹽」一語，以括弧夾註「儲備鹽加供
銷鹽」字樣（見原判決第二面第十七行），係指現場所存之鹽包數量而言，此對照其
理由全部論敘之本旨即明，尤無上訴意旨所指判決不載理由或理由矛盾之違誤。再，
刑法第五十五條前段規定想像競合犯之所謂「一行為」，係指基於一個意思決定，而
實施一個自然意義上之行為而言。如他一行為係另行起意，且各個行為間有先後次序
可分，即非想像競合犯之「一行為」。上訴人侵占南投糧管處之儲備鹽及竹山鎮農會
之供銷鹽，係分別起意，其行為非僅一個，為原判決合法認定之事實，因就所犯二罪
予分論併罰，其適用法則亦無不當。至上訴意旨其餘所稱上訴人因無供銷鹽可供售賣
，先行挪用儲備鹽，為往例所許，自無侵占公有財物可言；復擷取原判決已摒棄不採
之證人葉三娘、黃松雄所為之證言，漫謂銷售貨物，賒欠難免等各節。對於原審採證
認事職權之適法行使，及原判決已明白論斷之事項，憑己見砌詞指摘，並為單純事實
上之爭執，均與法律規定得為第三審上訴理由之違法情形，不相適合，其關於此部分
之上訴違背法律上之程式，應予駁回。
二、業務上侵占部分：
按刑事訴訟法第三百七十六條所列各罪之案件，經第二審判決者，不得上訴於第三審
法院，法有明文。本件上訴人侵占其業務上持有之竹山鎮農會供銷鹽部分，原判決係
依刑法第三百三十六第二項規定論處罪刑，核屬刑事訴訟法第三百七十六條第三款之
案件，既經第二審判決，自不得上訴於第三審法院。乃上訴人猶提起上訴，顯為法所
不許，併應駁回之。
據上論結，應依刑事訴訟法第三百九十五條前段，判決如主文。
中      華      民      國     九十     年      九      月     十三     日
                              最高法院刑事第五庭
                                  審判長法官  紀  俊  乾
                                        法官  黃  正  興
                                        法官  劉  介  民
                                        法官  陳  東  誥
                                        法官  魏  新  和
      右正本證明與原本無異
                                              書  記  官
中      華      民      國     九十     年      九      月     十九     日


司法院資訊處製作；財團法人民間司法改革基金會備份。
